最高法院刑事判決　　　　　　一○○年度台上字第七一八五號
上　訴　人　陳世燦
選任辯護人　林辰彥律師
　　　　　　林傳哲律師
　　　　　　謝玉玲律師
上列上訴人因妨害性自主案件，不服台灣高等法院中華民國九十
九年十月十九日第二審更審判決（九十八年度上更(一)字第五六○
號，起訴案號：台灣台北地方法院檢察署九十四年度偵字第二一
三八四號），提起上訴，本院判決如下：
    主  文
上訴駁回。
    理  由
按刑事訴訟法第三百七十七條規定，上訴於第三審法院，非以判
決違背法令為理由，不得為之。是提起第三審上訴，應以原判決
違背法令為理由，係屬法定要件。如果上訴理由書狀並未依據卷
內訴訟資料，具體指摘原判決不適用何種法則或如何適用不當，
或所指摘原判決違法情事，顯與法律規定得為第三審上訴理由之
違法情形，不相適合時，均應認其上訴為違背法律上之程式，予
以駁回。本件上訴人陳世燦上訴意旨略稱：(一)被害人Ａ女（真實
姓名及年籍詳卷）於民國九十四年十二月二十二日檢察官訊問時
，雖有具結，然未經命其以證人身分具結，原判決認Ａ女上該證
述具證據能力，有違證據法則。(二)證人Arina 對於Ａ女「假性性
侵恐嚇取財」之手法，知之甚詳，足證Ａ女之指述不可信。原審
拒絕傳訊Arina ，有應調查之證據未予調查之違誤。(三)Ａ女之外
陰及處女膜無明顯新撕裂傷，惟原判決以其大腿右外前側多處瘀
傷，即採Ａ女不符證人作證程序之指證為唯一證據，遽認伊有強
制性交之犯行，有違經驗及證據法則。(四)Ａ女於報警驗傷時，下
體仍疼痛難耐，則其外陰部及陰道必然有撕裂傷存在，然Ａ女之
外陰及處女膜無明顯新撕裂傷，有診斷書可稽，原判決無視上開
醫學專業記載，認「疼痛與傷害本屬二事」，逕為不利伊之認定
，有違經驗及論理法則。(五)伊所辯於案發前一日捏Ａ女大腿一下
，縱不足採，亦不得以Ａ女之指述為唯一證據，逕認伊有強制性
交犯行。(六)依原審勘驗案發現場結果，可知一樓看得到二樓房間
，且現場平日有人上班並有噪音，此亦經證人陳○○等人證述在
卷，足認伊不可能在此情況下，仍對Ａ女為強制性交犯行，原判
決對上開有利伊之證據，未說明不採之理由，有判決不載理由之
違誤云云。
惟查，原判決依憑上訴人不利於己之部分供述，證人Ａ女、蔡○
○、吳○○之證詞，國軍○○醫院受理疑似性侵害事件驗傷診斷
書、內政部警政署刑事警察局九十五年三月十七日刑醫字第○九
四○一七八四○○號鑑驗書、原審勘驗現場筆錄、現場照片等證
據，資以認定上訴人有原判決事實欄所記載之犯罪事實，因而撤
銷第一審關於上訴人之科刑判決，改判仍論處上訴人犯對於女子
以強暴之方法而為性交罪刑（處有期徒刑三年二月），已詳述其
所依憑之證據及認定之理由。對於上訴人辯稱：伊並未對Ａ女為
性侵害，伊於九十四年十月五日晚上經Ａ女同意與其發生性行為
，伊於該次性行為後曾給Ａ女新台幣七百元，至於Ａ女大腿之瘀
傷是次日（六日）伊在休息時，Ａ女要伊星期日載她去找人，伊
因有事拒絕，但Ａ女仍一直煩伊，伊受不了才捏Ａ女之右大腿一
下云云。經綜合調查證據之結果，認係卸責之詞，不足採信，分
別在判決理由內詳予指駁，並說明其證據取捨及判斷之理由。且
敘明：(1)Ａ女之指述，有蔡○○、吳○○之證述佐證，且扣案保
險套內層精液，經檢驗與上訴人之DNA－STR型別相同，Ａ女之左
側上唇內破皮、大腿右外前側多處瘀傷，已足認Ａ女之指述可採
。又案發地點無法自一樓看見二樓房間之狀況，且該處係修車工
廠，機器設備會發生較大聲響，上訴人在二樓對Ａ女強制性交時
，並不當然會引起在樓下之人之注意，已經原審勘驗屬實。林○
○、陳○○、鄒○○等人證述上訴人於案發時在樓下工作各云云
，其時間、所做事情及離去時間，均不相符，並不可採。陳○○
、陳○○證述當時Ａ女並無異狀等情，惟Ａ女係印尼來台工作之
人，舉目無親，如據實告知遭上訴人強制性交，恐被遣返回國，
則其於報警前仍如常工作，尚與常情無違，不能為有利上訴人之
認定。至Ar ina僅為證明Ａ女平日行為，因其人在印尼，又非現
場目擊證人，自無傳喚之必要各等語甚詳。又公訴意旨另以：上
訴人另於九十四年十月八日上午十一、十二時許，趁Ａ女在廚房
烹飪之際，從後強將Ａ女抱住，並再次違背Ａ女之意願，以其手
指插入Ａ女之陰道，Ａ女見狀隨即逃離至客廳，上訴人則一路跟
隨至客廳內，強行親吻Ａ女，基於接續之犯意，以手指插入Ａ女
之陰道，因而為強制性交行為得逞。因認上訴人此部分亦係犯刑
法第二百二十一條第一項之強制性交罪嫌等語。經綜合調查證據
之結果，認該部分犯罪尚屬不能證明，以公訴意旨認該部分與上
開論罪科刑部分，為連續犯裁判上一罪關係，而不另為無罪之諭
知，亦在判決內加以敘明。原判決所為論述，核與卷證資料相符
，從形式上觀察，並無足以影響判決結果之違背法令之情形。按
(一)認事採證、證據之取捨及證據證明力之判斷，俱屬事實審法院
之職權，苟無違背證據法則，自不能指為違法。又證人供述之證
據前後縱有差異，事實審法院依憑證人前後之供述證據，斟酌其
他證據，本於經驗法則與論理法則，取其認為真實之一部，作為
判斷之證據，自屬合法。本件原審審酌上開證據，據此認定上訴
人有本件之犯罪事實。對於上訴人之辯解，認不足採，已分別在
判決內詳述其認事採證、證據取捨及判斷之理由，核與證據法則
並無違背，為其職權之適法行使，自不能指為違法。上訴意旨(二)
至(六)所指，置原判決已說明之事項或屬原審採證認事職權之適法
行使，任意指摘，自非適法之上訴第三審理由。(二)Ａ女於九十四
年十二月二十二日偵查中所為證述，雖經具結，然該偵查筆錄並
無檢察官告以具結義務及偽證處罰，亦無命Ａ女朗讀結文或命書
記官朗讀之記載（見偵查筆錄第四二至四五頁），其證人作證程
序於法未合。然Ａ女於九十五年三月二十七日及第一審均已具結
證述被害情節（見偵查卷第七二至七四頁、原審卷(一)第六五至七
五頁），則除去Ａ女九十四年十二月二十二日偵查中所為證述，
於判決結果亦無影響，自無上訴意旨(一)所指之違誤。上訴人上訴
意旨所指，或對於原判決究竟如何違背法令，並未依卷內訴訟資
料為具體之指摘，或徒憑己意，就屬原審採證認事職權之適法行
使，及於原判決本旨不生影響或已經說明事項，任意指摘為違法
，核與法律規定得為第三審上訴理由之違法情形，均不相適合，
應認其上訴違背法律上之程式，予以駁回。
據上論結，應依刑事訴訟法第三百九十五條前段，判決如主文。
中    華    民    國  一○○  年   十二   月  二十二  日
                      最高法院刑事第八庭
                          審判長法官  黃  一  鑫  
                                法官  張  春  福  
                                法官  吳  三  龍  
                                法官  李  錦  樑  
                                法官  宋  明  中  
本件正本證明與原本無異
                                      書  記  官  
中    華    民    國  一○○  年   十二   月  二十八  日
                                                      K